【裁判字號】    92,上訴,68
【裁判日期】    920304
【裁判案由】    妨害自由
【裁判全文】
臺灣高等法院臺中分院刑事判決                      九十二年度上訴字第六八號
    上  訴  人  臺灣彰化地方法院檢察署檢察官
    被      告  乙○○  男  三.
右上訴人因妨害自由案件，不服臺灣彰化地方法院九十一年度訴字第六二七號中華民
國九十一年十一月十二日第一審判決（起訴案號：臺灣彰化地方法院檢察署九十一年
度偵字第六二七號），提起上訴，本院判決如左：
    主      文
原判決撤銷。
乙○○共同以非法方法剝奪人之行動自由，處拘役參拾日，如易科罰金，以參佰元折
算壹日。
    事      實
一、乙○○因參加甲○○所召之互助會遭倒會，竟於民國八十九年六月二十三日下午
    二至四時間，夥同不詳姓名、年籍成年男子三人（其中一人名為「小傑」），駕
    車至彰化縣員林鎮○○路「合作金庫」前，基於共同之犯意聯絡，由「小傑」等
    三名男子下車，將甲○○強行拉上車，其後乙○○在車內徒手打甲○○耳光，甲
    ○○掙脫時，遭一人持鋁棒（未扣案）擊打其右前臂，致受有右前臂挫損傷、紅
腫、疼痛等傷害（已逾告訴期間），乙○○在車內又恐嚇要將甲○○載至山上活
    埋，並開車駛往南投縣國姓鄉山區，以此方式非法剝奪甲○○之行動自由，嗣經
    警據報聯繫乙○○後，乙○○始將甲○○釋放於南投縣草屯家商前。
二、案經臺灣彰化地方法院檢察署檢察官於偵辦該署九十年偵緝字第二一五號詐欺案
    件時發現上情，自動檢舉偵查起訴。
    理      由
一、訊之被告乙○○矢口否認有何犯行，辯稱：當時並沒有恐嚇、毆打甲○○之情事
    ，是甲○○自願與我們回南投談會款如何清償的事，並未強迫甲○○上車云云。
二、經查：
  (一)甲○○確遭被告夥同另外三名不詳姓名、年籍之男子強行拉上車，在車上並遭被
    告打耳光及被另一不詳姓名之人持鋁棒遭毆打，此已據甲○○於偵查中指述稱：
    「不是自願（指非自願上乙○○的車），我在八十九年六月二十三日下午，我在
    員林合作金庫前被乙○○及另三個男生：：：，當時他們開一部喜美白色（自用
    小客車），由三名男子下車，我當場喊搶劫，合作金庫警衛叫我小孩子馬上報警
    ，我上了車後乙○○就打我耳光，我掙脫時，小弟拿鋁棒打我左手臂，並說要載
    我到山上活埋：：：」（他字卷第十一頁）、「：：：車子有四人，在合庫前把
    我押上車：：：」（原審卷第二十四頁），而甲○○於事後獲釋返回後，至員林
    鎮張天長醫院就醫，確受有「右前臂挫損傷、紅腫、疼痛六×三公分」等傷害，
    並接受Ｘ光檢查，此有該院診斷證明書可證（他字卷第四十四頁），按持鋁棒打
    人，因持棒者下手之力道、攻擊之部位及雙方相對位置不同，可能造成傷害之程
    度亦不相同，甲○○所受之傷害與其所稱遭鋁棒毆打一節，亦非不符。
  (二)證人即合作金庫駐警鄭添明雖證稱：「當天我在服勤時，有一年老男子向我報案
    稱：員林鎮○○路○段八三六號（好樂迪前）有民眾糾紛，我就前往了解，但我
    至現場，未發現有民眾糾紛：：：」（他字卷第三十七頁背面）、「：：：但是
    有柱子沒看到，我走過去的時候，只看到一部車子開走，沒有看到異常的狀況」
    等語（原審卷第五十頁），證人即據報前往處理之警員許文輝亦稱：「：：：當
    初是報案：：：，我就過去，我去看一看沒有鬧事的人，我調閱闔家歡ＫＴＶ的
    錄影帶，在錄影帶中也沒有看到什麼東西，：：：，事後甲○○的兒子跑到派出
    所報案，說他媽媽被人家載走，：：：我要他媽媽的行動電話，我與她聯繫，我
    有與甲○○通過電話，我問她目前人在何處？她說在附近，而且通話時跟平常沒
    有兩樣，事後我再請她到派出所來，：：：她到的時候有無受傷我忘記了，但他
    到時沒有說有被毆打，他兒子到派出所時，說他媽媽被人帶走，但是甲○○到警
    局的時候，我有問她有無被挾持，她說沒有：：：」等語。惟證人許文輝、鄭添
    明均是事後據報前往現場查看，未發覺甲○○遭挾持本屬常情；警員許文輝是據
    報才處理甲○○可能遭挾持之事件，如何知道甲○○平常與人在電話中通話的情
    形，進而斷定甲○○之通話與平常無異？足見證人許文輝所稱「跟平常沒有兩樣
    」，係證人許文輝臆測之詞，況且通話當時甲○○正在被告車中，如何直接對警
    員表示確遭挾持？由此參照上開證人許文輝所稱甲○○之子於甲○○離開現場後
    即前往報案，被告於警訊時又稱：「我於八十九年六月二十三日下午：：：與甲
    ○○談互助會事情，當雙方碰面時，我請甲○○上車：：：甲○○在談話中並沒
    有誠意：：：」等語（他字卷第三十五頁背面），指稱甲○○並無和解之誠意，
    衡之常情，甲○○既然無和解之誠意（或無和解能力致被認為無誠意），又如何
    可能隻身與被告及另三不詳姓名之人遠赴他處談和解，而自陷於可能之危險，綜
    合上情以觀，足認甲○○所稱遭挾持一節與事實相符，被告所辯甲○○自願上車
    與被告談判云云，係屬卸責之詞。
  (三)至於員警工作紀錄簿上記載：「甲○○表示自願與乙○○坐車離去，並無挾持情
    事」等語（他字卷第七頁），查甲○○倒會積欠被告會款，此為被告與甲○○所
    不爭之事實，甲○○於遭挾持後不願生事，亦符常情，甲○○於事後未向警員許
    文輝表示受有傷害，亦不足為有利於被告之認定。
  (四)據上，被告所辯不足採信，其犯行堪以認定。
三、核被告所為，係犯刑法第三百零二條第一項之妨害自由罪，被告所為恐嚇危害安
    全之行為，為剝奪行動自由之部分行為，不另論罪。被告與另三名不詳姓名人間
    有犯意之聯絡，行為之分擔，均為共同正犯。再甲○○於偵查時雖稱另三名不詳
    姓名人約「十七、十八歲」（他字卷第十一頁），惟並無確切證據足認該三人確
    為十八歲未滿之人，據此尚不足為不利於被告之認定，附此敘明。原審認不能證
    明被告犯罪而為被告無罪之判決，尚難認洽，公訴人上訴意旨認被告犯罪事證明
    確，指摘原審判決不當，為有理由，應由本院撤銷原審判決改判。爰審酌被告係
    因遭倒會為處理債務而挾持甲○○，於行為中並將甲○○釋回，及其犯罪所產生
    之損害、手段等一切情狀，量處如主文第二項所示之刑。又刑法第四十一條業於
    被告行為後之九十年一月十日修正公布，同年月十二日生效，修正後刑法第四十
    一條第一項前段規定「犯最重本刑為五年以下有期徒刑以下之刑之罪，而受六個
    月以下有期徒刑或拘役之宣告，因身體、教育、職業、家庭之關係或其他正當事
    由，執行顯有困難者，得以一元以上三元以下折算一日，易科罰金」，與修正前
    刑法第四十一條規定「犯最重本刑為三年以下有期徒刑以下之刑之罪，而受六個
    月以下有期徒刑或拘役之宣告，因身體、教育、職業、家庭之關係，執行顯有困
    難者，得以一元以上三元以下折算一日，易科罰金」不同，比較新舊法結果，以
    新法較有利於被告，應依刑法第二條第一項前段規定，適用裁判時（即修正後）
    刑法第四十一條第一項前段之規定，諭知易科罰金之折算標準。
四、依刑事訴訟法第三百六十九條第一項前段、第三百六十四條、第二百九十九條第
    一項前段、刑法第二十八條、第三百零二條第一項、第二條第一項前段、第四十
    一條第一項、罰金罰鍰提高標準條例第一條前段、第二項，判決如主文。
本案經檢察官丙○○到庭執行職務。
中      華      民      國      九十二  年      三      月      四      日
                                臺灣高等法院臺中分院刑事第十庭
                                      審判長法  官  林  照  明
                                            法  官  蔡  名  曜
                                            法  官  王      銘
右正本證明與原本無異。
如不服本判決應於收受送達後十日內向本院提出上訴書狀，其未敘述上訴之理由者並
得於提起上訴後十日內向本院補提理由書（均須按他造當事人之人數附繕本）。
                                            書記官  洪  麗  華
中      華      民      國      九十二  年      三      月      五      日
                                                                        Ａ


司法院資訊處製作；財團法人民間司法改革基金會備份。
